【裁判字號】    99,交抗,1628
【裁判日期】    990827
【裁判案由】    違反道路交通管理處罰條例
【裁判全文】
臺灣高等法院交通事件裁定            99年度交抗字第1628號
抗  告  人
即  異議人  甲○○
受 處分 人  乙○○
上列抗告人因受處分人違反道路交通管理處罰條例案件，不服臺
灣桃園地方法院，中華民國99年7月13日所為裁定（99年度交聲
字第931號），提起抗告，本院裁定如下：
    主  文
抗告駁回。
    理  由
一、原裁定意旨略以：按受處分人不服第8條主管機關所為之處
    罰，得於接到裁決書之翌日起20日內，向管轄地方法院聲明
    異議，道路交通管理處罰條例第87條第1項定有明文。故對
    道路交通管理處罰之主管機關所為之處罰不服而得聲明異議
    者，為受處分人，如非受處分人，即無異議之權。查本件交
    通部公路總局新竹區監理所中壢監理站99年6月7日壢監裁字
    第裁53-DB0000000號裁決處分之受處分人為「乙○○」，有
    前開裁決書在卷可按，然觀諸聲明異議狀中異議人則為「甲
    ○○」，且未見受處分人有授與異議人異議代理權之證明，
    尚難認本件係由受處分人「乙○○」聲明異議，原審乃以本
    件不合法律上之程式，且無從補正，而駁回異議人之異議等
    語。
二、抗告意旨略以：本事件當事人為甲○○無誤，警方開立之交
    通違規單上確有甲○○之名字，而違規單對象亦為甲○○，
    中壢監理所不察誤以車主乙○○為裁罰對象，實屬荒繆，請
    法官糾正監理所錯誤云云。經查：
(一)按依道路交通管理處罰條例第87條第1項之規定，得聲明異
    議者，以受處分人為限，非受處分人縱與裁決結果有事實上
    之利害關係，亦不得以自己名義聲明異議，否則即屬不合法
    律上之程式。本件舉發違反道路交通管理事件通知單及裁決
    書所載之受處分人均為「乙○○」，而聲明異議狀所載之異
    議人卻為「甲○○」，並非本件受處分人，依上開規定，自
    無權聲明異議。
(二)次按本條例（道路交通管理處罰條例）之處罰，受舉發違反
    道路交通管理事件之受處罰人，認為受舉發之違規行為應歸
    責他人者，應於舉發違反道路交通管理事件通知單應到案日
    期前，檢附相關證據及應歸責人相關證明文件，向處罰機關
    告知應歸責人，處罰機關應即另行通知應歸責人到案依法處
    理。逾期未依規定辦理者，仍依本條例各該違反條款規定處
    罰，道路交通管理處罰條例第85條第1項定有明文。故縱本
    件違規行為應歸責於「甲○○」，亦應由原受處分人「乙○
    ○」於舉發違反道路交通管理事件通知單應到案日期前，檢
    附相關證據及應歸責人相關證明文件，向處罰機關告知應歸
    責人，待處罰機關另行通知應歸責人到案依法處理，而非逕
    由違規之行為人「甲○○」以自己名義就監理站對「乙○○
    」所為之裁決書聲明異議。
(三)綜上所述，本件抗告人既非受處分之人，其逕向原審聲明異
    議，顯然於法不合，且無從補正，原審據此依法裁定駁回抗
    告人之聲明異議，經核於法並無不合。抗告人仍執前詞，指
    摘原裁定不當，為無理由，應予駁回。
三、據上論結，應依道路交通案件處理辦法第26條，刑事訴訟法
    第412條，裁定如主文。
中    華    民    國    99    年    8     月    27    日
                  刑事第十五庭審判長法  官  吳昭瑩
                                    法  官  賴邦元
                                    法  官  蘇隆惠
以上正本證明與原本無異。
不得再抗告。
                                    書記官  楊妙恩
中    華    民    國    99    年    8     月    30    日

司法院資訊處製作；財團法人民間司法改革基金會備份。
